臺灣臺北地方法院刑事判決　　　　　　　93年度訴字第1322號
公　訴　人　臺灣臺北地方法院檢察署檢察官
被　　　告　辛○○
　　　　　　己○○
　　　　　　庚○○
上　一　人
選任辯護人　龔君彥律師
上列被告因妨害自由等案件，經檢察官提起公訴（93年度少連偵
字第9號），本院判決如下：
    主  文
辛○○、己○○、庚○○成年人與未滿十八歲之人共同以強暴方
法剝奪人之行動自由，辛○○處有期徒刑貳年陸月，己○○處有
期徒刑貳年，庚○○處有期徒刑陸月，如易科罰金，以參佰元折
算壹日。
扣案折疊刀壹把沒收。
    事  實
一、辛○○於民國93年2月22日下午5時30分許，駕駛車牌號碼EM
    -9228號自小客車搭載呂明宗（另經檢察官為不起訴處分確
    定），行經臺北縣新店市○○路○段交岔路口時，因會車糾
    紛與他人發生爭執而阻塞道路，適有甲○○駕駛車牌號碼3C
    -8085號自小客車搭載其妻范淑如、其子沈彥廷、其女沈宜
    臻等人欲前往臺北縣新店市○○路○段202巷5弄2號「孟鴻土
    雞城」聚餐行經該處，因不耐阻塞久候而與辛○○發生爭執
    ，辛○○憤然駕車離去，隨即在臺北縣新店市○○路上直潭
    壩土地公廟前攔阻隨後到來之甲○○車輛欲尋釁生事，並與
    甲○○、沈彥廷發生扭打，辛○○車輛左後車窗亦因而遭擊
    破（傷害、毀損部分均未據告訴），適與甲○○等人相約前
    往孟鴻土雞城聚餐之丁○○亦駕駛6109-GT號自小客車搭載
    其未婚妻乙○○、友人丙○○行經該處，並下車查看，辛○○見勢單力薄、悻然駕車離去，然辛○○仍憤恨難平，亟思
    索還車窗玻璃破損及傷害之賠償，遂電話聯絡其子己○○，
    再由己○○聯絡其友人庚○○、戊○○（另行審結）、甲０
    ０（00年0月00日生 ，於本件案發時未滿18歲，另由本院少
    年法庭審理中）、林淑惠（另經檢察官為不起訴處分確定）
    等人，搭乘庚○○所駕DJ-1782號自小客車前往臺北縣新店
    市○○路、廣興路口與辛○○、呂明宗會合，辛○○、己○○、庚○○均成年人及戊○○、甲００共同基於傷害他人身
    體及以強暴方法剝奪人之行動自由之犯意聯絡，辛○○、己○○、戊○○、甲００等人並係基於傷害之概括犯意，謀議
    覓得甲○○等人毆打後將其中一人強押離去以索討賠償，於
    同日晚間6時30分許，辛○○等人行經孟鴻土雞城時瞥見甲○○等人車輛停放該處，辛○○、己○○、庚○○、戊○○
    、甲００等人即下車持孟鴻土雞城內擺放椅子欲毆打適走往
    甲○○車旁之范淑如，范淑如高聲求救，甲○○、沈彥廷、
    丁○○、乙○○、丙○○等人聞聲趕出馳援，雙方互持椅子
    、鐵鍋等物發生扭打（除丁○○外，其餘人傷害部分均未據
    告訴），甲○○等人不敵而四散奔逃，其中丁○○因逃避不
    及，遭辛○○持其所有折疊刀1把刺向其左右上臂，並遭己○○持鐵鍋毆擊、庚○○、戊○○、甲００等人徒手毆擊或
    以腳踢踹成傷，辛○○、己○○、庚○○、戊○○、甲００
    等人並以徒手推擠、踢踹等強暴手段強押丁○○上DJ-1782
    號自小客車，再與呂明宗、林淑惠等人分乘DJ-1782號（己○○駕駛、搭載戊○○、丁○○、甲００，戊○○與甲００
    坐於丁○○兩旁以控制丁○○行動）、EM-9228號（辛○○
    駕駛、搭載庚○○、呂明宗、林淑惠）自小客車離開孟鴻土
    雞城，而以非法方法剝奪丁○○之行動自由，嗣2車轉往臺
    北縣新店市○○路○段山區某處空地，辛○○、己○○、戊○○等人餘怒未消，又賡續前開傷害之概括犯意將丁○○拉
    下車徒手毆打丁○○成傷，再於同日晚間9時許，轉往臺北
    縣新店市廣興農場福德宮涼亭，於該處辛○○以其所有0000
    000000號行動電話撥打丙○○0000000000號行動電話，要求
    丁○○向丙○○報平安，並由辛○○向甲○○洽談賠償及釋
    放丁○○事宜，約定在同日晚間11時許，在臺北縣新店市○○路○段碧潭橋旁「麥當勞」速食店取得賠償新台幣10 萬元
    後釋放丁○○，隨後一行人前往臺北縣新店市○○路○段35
    巷7號「鳳凰土雞城」內用餐，用餐完畢後前往臺北縣新店
    市○○路○段240號民宅前，由戊○○駕駛EM-9228號自小客
    車搭載己○○、甲００前往麥當勞速食店取款，己○○、庚○○則負責看守丁○○，嗣因丙○○、甲○○等人已報警，
    戊○○等人依約到達麥當勞速食店時見有警察埋伏，旋即駕
    車逃返臺北縣新店市○○路○段240號民宅前，戊○○、己○○、甲００心有不甘，再度基於前開傷害之概括犯意毆打丁○○成傷，丁○○因上開數次傷害行為，受有右上臂裂傷3
    ×1平方公分、右肘刮傷3×0.1平方公分、左上臂裂傷5×1
    平方公分、右小腿瘀傷4×3平方公分、擦傷1×1平方公分之
    傷害，迨至翌（93年2月23）日凌晨1時許，辛○○等人見警
    方介入偵辦，始於臺北縣新店市○○路○段、莒光路口釋放
    丁○○，共計丁○○自由遭剝奪達6小時30分許，嗣為警循
    線查獲，並扣得折疊刀一把。
二、案經丁○○訴由臺北縣政府警察局新店分局移送臺灣臺北地
    方法院檢察署檢察官偵查起訴。
    理  由
一、右揭犯罪事實，業據被告辛○○、己○○坦承不諱，核與共
    同被告戊○○、同案少年甲００、證人即被害人丁○○、證
    人甲○○、乙○○、丙○○、沈彥廷、乙○○、范淑如、證
    人即目擊現場事發經過之孟鴻土雞城負責人俞緯聰證述內容
    ，卷附天主教耕莘醫院診斷書1紙、現場照片36幀、扣案折
    疊刀刀柄1支、行動電話0000000000號SIM卡一張相符，訊之
    被告庚○○亦坦承有在臺北縣新店市○○路○段202巷5弄2號
    「孟鴻土雞城」前以腳踢踹而傷害丁○○之情，惟矢口否認
    有何以強暴方法妨害丁○○自由犯行，辯稱：伊僅單純偕同
    辛○○等人離開孟鴻土雞城後乘車前往臺北縣新店市○○路
    ○段山區某處空地、臺北縣新店市廣興農場福德宮涼亭、臺
    北縣新店市○○路○段35巷7號鳳凰土雞城、臺北縣新店市○○路○段240號民宅等地，然並無受命看守丁○○，亦無其他
    妨害丁○○自由之行為，與被告辛○○等人並無何妨害自由
    之犯意聯絡及行為分擔云云。然查：
    (一)被告庚○○於本院審理中對於妨害自由部分業曾坦承不諱
      （見本院93年12月23日準備程序筆錄第4頁），且其於警
      詢中亦供稱：「對方同夥丁○○逃逸不及被我們抓住，之
      後，我只知道我們這是由戊○○押著丁○○到我所駕駛自
      小客車上後由己○○駕駛我的車輛，我則乘坐辛○○自小
      客車，離開案發現場，我們押著丁○○離開案發現場往山
      區行走。」等語（見偵卷第57頁）明確。
    (二)證人即告訴人丁○○亦明確證稱：「在孟鴻土雞城的時候
      ，己○○、庚○○、辛○○、戊○○、甲００是架我上車
      。（庚○○如何架你上車？）當時我在車上被圍毆，己○○拉著我的頭，甲００、戊○○在我身旁架著，辛○○拿
      刀不停的揮，後面一直有人推我，有人踹我。（你確定在
      後面推你的人是否為庚○○？）我眼鏡被打掉，且我被拉
      扯住，我看不到，但我可以確定有人在踹我、踢我，因我
      知道誰拿刀、誰架我，可以確定打我的就是這五個人，所
      以我能確定後面推我、踹我的人就是庚○○。（在孟鴻土
      雞城被押上車時，除了己○○、甲００、戊○○、辛○○
      以外，還有誰在你身旁？）就是把我押上車的這五個人及
      我太太乙○○。」「（這段期間（按指在孟鴻土雞城被押
      上車至獲釋離開前），庚○○有無罵你？）沒有罵我，頂
      多只是在我跟每個人說不干我的事的時候，庚○○叫我安
      靜。」等語（見本院94年1月27日審判筆錄第14頁、第17
      頁），證人即在場目擊之乙○○亦明確證稱有見到被告庚○○夥同被告辛○○等人協力將告訴人丁○○強押上車之
      情，其證稱：「（是哪些人強押丁○○上車？）即當時動
      手打丁○○的五人都有強押丁○○上車。即在庭的被告辛○○、庚○○、己○○及甲００都有強押丁○○上車。（
      當你看到丁○○被押上車時，你距離他多遠？）我在他旁
      邊。（有無看到庚○○如何押丁○○上車？）他是在丁○○後方推丁○○上車。（在車門時丁○○與被告之位置？
      （命指認））依我印象，己○○站在丁○○右手邊，戊○○及甲００在另一邊，後面是庚○○、辛○○。（庚○○
      是否只有推丁○○上車？）就是強押，他在後面推，強迫
      丁○○上車。」等語（見本院94年2月24日審判筆錄第4頁
      、第6頁），證人甲○○、丙○○則明確證稱證人乙○○
      始終緊跟告訴人，於告訴人被押上車時正站立在車子旁邊
      等語（見本院94年1月27日審判筆錄第23頁、第27頁），
      證人丙○○更明確證稱有見到被告等人以腳踹告訴人上車
      等情（見本院94年1月27日審判筆錄第23頁、第24頁）明
      確；況被告辛○○、證人甲００均明確供、證稱在孟鴻土
      雞城時被告辛○○有高喊要求其他在場之被告己○○、庚○○、共同被告戊○○、同案少年甲００等人將丁○○押
      上車之情明確（見本院94年2月24日審判筆錄第13頁、偵
      卷第28頁），被告庚○○亦自承原即駕乘DJ-1782號自小
      客車搭載被告己○○、共同被告戊○○、少年甲００等人
      前往與被告辛○○會合，並隨同進入孟鴻土雞城內尋仇，
      嗣又任由被告辛○○將告訴人丁○○強押上其原駕乘之車
      輛內，再轉搭EM -9228號自小客車與被告辛○○等人離開
      ，且全程陪伴於被告辛○○及告訴人身旁等情，衡情若非
      與被告辛○○等人有妨害自由之犯意聯絡，自無如此配合
      協同被告辛○○等人行為之理，益見被告庚○○與被告辛○○、己○○、共同被告戊○○、同案少年甲００就以強
      暴方法妨害告訴人自由一節顯有犯意之聯絡及行為之分擔
      ，被告庚○○所辯顯不足採信。至辯護意旨以告訴人證稱
      於遭被告辛○○等人強押離開孟鴻土雞城後，被告庚○○
      並無其他毆打及積極阻止其離開之言詞行動，證人丙○○
      、甲○○、俞緯聰均未明確指證被告庚○○有強押告訴人
      上車之行為，被告己○○、少年甲００均供稱被告庚○○
      並無強押告訴人上車之行為，同在現場之呂明宗、林淑惠
      2 人則未遭起訴，據而辯稱被告庚○○並無妨害告訴人自
      由之犯行云云，然被告縱於強押告訴人上車後即無其他積
      極妨害告訴人自由之行為，亦無解於既有妨害自由犯行之
      成立，況告訴人既無積極奔逃之舉措，被告辛○○等人自
      無積極防止其脫逃之必要，又證人丙○○、甲○○、俞緯
      聰雖均證稱未明確見到被告庚○○有何強押告訴人上車之
      行為，然證人丙○○、甲○○亦均證稱渠等所站位置、角
      度無法看清楚究為何人將告訴人押上車，自無從憑此推翻
      證人丁○○、乙○○既有證詞而為被告庚○○有利之認定
      依據，至被告己○○、甲００供述內容，不過為脫免被告
      庚○○乃至自己罪責所為之陳述（甲００於警、偵訊中均
      坦承有強押告訴人上車之情，然於本院訊問中即全數否認
      ），證人呂明宗、林淑惠雖在現場，然並無下車毆打告訴
      人並強押告訴人上車之行為，業據告訴人丁○○、證人乙○○證述明確，足見證人呂明宗、林淑惠並未犯罪甚明，
      渠等單純在場之刑為，究與被告庚○○所參與之行為程度
      不可等量齊觀，況證人呂明宗、林淑惠有無犯罪，亦與被
      告庚○○是否構成犯罪無涉，以上辯詞，自均難採為被告
      庚○○有利認定之依據。
    (三)被告辛○○、己○○、庚○○、共同被告戊○○、同案少
      年甲００等人雖係因欲向甲○○等人索賠、將告訴人強押
      離開，而無勒贖之意圖，然渠等以多人強行以推擠踢踹之
      方式逼迫告訴人上車後駕車離開、於新店山區不斷更換地
      點、於任一地點均有多數人看守等強暴方式，使告訴人喪
      失任意行動、離去之意思決定自由，雖非私行拘禁，然顯
      已達於以強暴方法剝奪人之行動自由之程度，綜上所述，
      本件事證明確，被告3人犯行明確，應依法論科。
二、按以強暴之方法剝奪人之行動自由時，若於實施強暴行為之
    過程中，致被害人受有傷害，乃施強暴之當然結果，固不另
    論傷害罪，惟妨害自由罪，並非以傷人為當然之手段，若行
    為人另具有傷害故意，且發生傷害結果，自應成立傷害罪名
    ，經合法告訴，並應負傷害罪責，而與妨害自由罪有方法結
    果之牽連關係，依刑法第55條規定從一重處斷，最高法院89
    年度臺上字第4676號判決要旨可資參照。本件被告辛○○、
    己○○、庚○○於以強暴手段剝奪告訴人行動自由之前，已
    有傷害告訴人之行為，嗣於剝奪行動自由中2次傷害告訴人
    之行為，亦均係另因餘怒未消、取款未成所致，難認係強暴
    之當然結果。核被告辛○○、己○○、庚○○所為，均係犯
    刑法第277條第1項傷害罪，刑法第302條第1項以強暴方法剝
    奪人之行動自由罪。被告3人與共同被告戊○○、同案少年
    甲００就第1次傷害及妨害告訴人自由之犯行，有犯意之聯
    絡及行為之分擔，被告辛○○、己○○與戊○○就第2次傷
    害告訴人之犯行，亦有犯意聯絡及行為分擔，被告己○○及
    戊○○、甲００就第3次傷害告訴人之犯行，亦有犯意聯絡
    及行為分擔，被告辛○○、己○○、庚○○均為共同正犯。
    被告辛○○、己○○先後多次傷害犯行，時間緊接、方法相
    近、觸犯構成犯罪要件相同之罪名，應依連續犯之規定論以
    一罪，並依法加重其刑，以上數個傷害行間，共同實施之人
    均非完全相同，且依一般社會健全觀念，在時間差距上，可
    以分開，在刑法評價上，各具獨立性，每次行為皆可獨立成
    罪，構成同一之罪名，依最高法院86年台上字第3295號判例
    意旨，自構成連續犯，公訴意旨認係以一傷害犯意，接續對
    告訴人為傷害行為而屬接續犯云云，顯有誤會。被告3人傷
    害告訴人之目的在於達成以強暴方法剝奪告訴人行動自由之
    目的，所犯2罪間有方法目的之牽連關係，為牽連犯，應從
    一重之以強暴方法剝奪人之行動自由罪處斷。被告3人均為
    滿20歲之成年人，渠等與行為時未滿18歲之少年甲００（00
    年0月00日生）共同實施本件犯罪，依兒童及少年福利法第
    70條第1項規定加重其刑。爰審酌被告3人僅因細故糾眾報復
    ，圖以毆打、剝奪人之行動自由方式達成索取賠償之目的，
    遇事即以多數人施暴之方式解決，自以為可橫行鄉里，足見
    其法治觀念蕩然無存，甚且被告辛○○、己○○於本院審理
    時猶以不實謊言謊稱己○○生病不能到庭，欺騙法院企圖拖
    延訴訟及冀能使被告己○○免於到庭接受審判，經本院以被
    告辛○○言詞閃爍、所言不合情理，因請受命法官當場以電
    話與被告己○○聯絡而查明上情，並請被告己○○即時到庭
    ，致使原訂上午9時30分審理延至上午11時始開始審理，浪
    費司法資源及其餘到場關係人之時間等情，有本院94年3月
    17日審判筆錄、本院公務電話紀錄2紙在卷可稽，益見其目
    無法紀之甚，其中被告辛○○為主導、糾眾報復之人，被告
    己○○居於襄贊其父、代為糾眾前往之人，被告庚○○為附
    從之人，被告辛○○、己○○多次毆打傷害告訴人、被告庚○○則僅有1次傷害告訴人之行為，渠等犯罪所生之危害甚
    鉅，嗣後雖坦承犯行，然迄未賠償告訴人、與告訴人達成和
    解等一切情狀，分別量處如主文所示之刑，並就被告庚○○
    部分諭知易科罰金之折算標準。扣案之折疊刀1把，為被告
    辛○○所有、供犯罪所用之物，爰依法宣告沒收。
據上論斷，應依刑事訴訟法第299條第1項前段，刑法第28條、第
277條第1項、第302條第1項、第55條、第41條第1項前段、第38
條第1項第2款，兒童及少年福利法第70條第1項，罰金罰鍰提高
標準條例第1條前段、第2條，判決如主文。
本案經檢察官許祥珍到庭執行職務
中　　華　　民　　國　　94　　年　　4　　月　　13 　　日
　　　　　　　　　刑事第十二庭  審判長法　官  李英豪
                                      法  官  沈君玲
                                      法  官  張永宏
以上正本證明與原本無異。
如不服本判決，應於判決送達後10日內，向本院提出上訴狀。
　　　　　　　　　　　　　　      　　書記官　楊灥
中　　華　　民　　國　　94　　年　　4　　月　　13 　　日
附錄本件論罪科刑法條全文
刑法第277條
傷害人之身體或健康者，處三年以下有期徒刑、拘役或一千元以
下罰金。
犯前項之罪因而致人於死者，處無期徒刑或七年以上有期徒刑；
致重傷者，處三年以上十年以下有期徒刑。
刑法第302條
私行拘禁或以其他非法方法，剝奪人之行動自由者，處五年以下
有期徒刑、拘役或三百元以下罰金。
因而致人於死者，處無期徒刑或七年以上有期徒刑，致重傷者，
處三年以上十年以下有期徒刑。
第 1 項之未遂犯罰之。
